臺灣高等法院刑事判決
110年度交上易字第289號
上  訴  人  臺灣宜蘭地方檢察署檢察官
上  訴  人  
即  被  告  李順文


上列上訴人因被告過失傷害案件，不服臺灣宜蘭地方法院110年
度交易字第230號，中華民國110年9月23日第一審判決（起訴案
號：臺灣宜蘭地方檢察署110年度偵字第3529號），提起上訴，
本院判決如下：
    主  文
上訴駁回。
    事  實
一、李順文於民國110年1月6日15時50分許駕駛車牌號碼0000-00
    號自用小客車沿宜蘭縣羅東鎮站東路由北往南方向行駛，行
    經該路段與羅莊街交岔路口時，見其行向為閃光紅燈，為支
    線道車輛，本應注意汽車行駛至交岔路口，其行進、轉彎應
    遵守燈光號誌且應注意閃光紅燈表示「停車再開」，車輛應
    減速接近，先停止於交岔路口前，讓幹線道車優先通行後認
    為安全時，方得續行，而依當時天候雨，有暮光，柏油路面
    濕潤無缺陷，無障礙物，視距良好，並無不能注意之情事，
    竟疏未注意及此貿然左轉，適有蘇慧萍騎乘車牌號碼000-00
    0號普通重型機車沿宜蘭縣羅東鎮羅莊街由東往西方向行駛
    ，行經上開設有閃黃燈號誌之交岔路口為幹線道車輛，因閃
    避不及，兩車發生碰撞，致蘇慧萍因此受有右脛骨骨折、右
    踝骨骨折等傷害。嗣李順文於有偵查權之公務員或機關發覺
    其犯罪前，即向到場處理之警員承認為肇事者，自首而接受
    裁判。
二、案經蘇慧萍訴由宜蘭縣政府警察局羅東分局報告臺灣宜蘭地
    方檢察署檢察官偵查起訴。
    理  由
一、證據能力：
    上訴人即被告李順文（下稱被告）於本院審理時經合法傳喚
    無正當理由未到庭，惟本判決下述所引用被告以外之人於審
    判外之陳述，檢察官於本院準備程序對該等證據能力表示沒
    有意見，同意有證據能力（見本院卷第44頁），且迄言詞辯
    論終結前被告亦未聲明異議，本院審酌前開證據資料作成時
    之情況，尚無違法不當及證明力明顯過低之瑕疵，而認為以
    之作為證據應屬適當，依刑事訴訟法第159條之5規定，均認
    有證據能力。至認定本案犯罪事實之其餘證據，並無證據證
    明係違背法定程序所取得，亦無顯有不可信之情況，且經本
    院於審理期日合法調查，該等證據自得作為本案裁判之資料
    。
二、認定犯罪事實所憑證據及其理由：
(一)被告於本院審理時經合法傳喚無正當理由未到庭，惟上開事
    實，業據被告於原審準備程序及審理時均坦承不諱（見原審
    卷第27、39頁），核與證人即告訴人蘇慧萍於警詢、偵查中
    證述之情節相符（見警卷第3至4頁、偵卷第8頁），復有道
    路交通事故現場圖、道路交通事故調查報告表㈠、㈡、現場及
    車損照片、現場監視錄影翻拍照片、醫療財團法人羅許基金
    會羅東博愛醫院診斷證明書等在卷可憑（見警卷第5至8、13
    至第17頁反面、23至26頁），堪認被告之自白，核與事實相
    符。
(二)按汽車行駛至交岔路口，其行進、轉彎，應遵守燈光號誌或
    交通指揮人員之指揮；特種閃光號誌各燈號顯示之意義如下
    ：一、閃光黃燈表示「警告」，車輛應減速接近，注意安全
    ，小心通過。二、閃光紅燈表示「停車再開」，車輛應減速
    接近，先停止於交岔路口前，讓幹線道車優先通行後認為安
    全時，方得續行，道路交通安全規則第102條第1項第1款、
    道路交通標誌標線號誌設置規則第211條第1項分別定有明文
    。查被告為已考領駕駛執照之人，對前揭規定自難諉稱不知
    ，而依卷附前揭道路交通事故調查報告表㈠所載及現場監視
    錄影翻拍照片（見警卷第7頁、第25頁至第26頁）所示，車
    禍事故當時雖天候雨，有暮光，柏油（上開調查表記載為「
    水泥」與卷附監視器翻拍照片不符，應係誤載）路面濕潤，
    然路面無缺陷，無障礙物，視距良好，並無不能注意之情事
    ，被告駕駛上開車輛行經上開閃光紅燈之交岔路口時，原應
    減速停車再開，卻未減速，亦未停車暫停讓幹線道車先行，
    因而與告訴人騎乘之機車發生碰撞，造成告訴人受有右脛骨
    骨折、右踝骨骨折等傷勢，被告就本案車禍事故之發生顯有
    違反前開交通安全規則所定注意義務之過失，且被告之過失
    行為與告訴人所受之傷害結果間，具有相當因果關係。
(三)綜上，本案事證已臻明確，被告過失傷害犯行，堪以認定。
三、論罪：
(一)核被告所為，係犯刑法第284條前段之過失傷害罪。
(二)被告肇事後，經報案人或勤指中心轉來資料未報明肇事人姓
    名，處理之警員前往現場處理時，被告在場並當場承認為肇
    事人等情，有道路交通事故肇事人自首情形記錄表在卷可稽
    （見原審卷第43頁），合於自首之要件，爰依刑法第62條前
    段之規定減輕其刑。
四、駁回上訴之理由：
(一)原審以被告過失傷害犯行事證明確，適用刑法第284條前段
    、第62條前段、第41條第1項前段、刑法施行法第1條之1第1
    項規定，並以行為人之責任為基礎，審酌被告駕駛汽車上路
    ，本應小心謹慎、切勿搶快，以維護自身及其他用路人之安
    全，詎其疏未注意遵守上開道路交通安全規則之規定，未暫
    停讓行駛於幹線道之車輛先行，因而發生本案交通事故，致
    告訴人受有上述所載之傷害，且迄今未能與告訴人達成和解
    ，彌補告訴人所受損害，其行為實值非難；惟念及其犯後坦
    承犯行，態度尚可，雖表示有意願與告訴人調解並賠償告訴
    人之損害，但因雙方就賠償金額無共識，故未能調解成立，
    業據被告供述在卷（見原審卷第26頁），並有原審法院調解
    紀錄表在卷可參（見原審卷第21頁），兼衡被告於原審審理
    中自述國小畢業之智識程度，未婚、無人需要撫養，目前無
    業，靠年金給付生活（見原審卷第40頁），暨告訴人所受傷
    勢等一切情狀，量處有期徒刑2月，並諭知以新臺幣（下同
    ）1,000元折算1日之易科罰金標準。核其認事用法俱無不合
    ，量刑亦甚妥適。
(二)檢察官提起上訴意旨略以：法院對於有罪被告之科刑，應符
    合罪刑相當原則，使輕重得宜，罰當其罰。本案被告駕車肇
    事，致告訴人受有上開傷害，然迄今未能賠償告訴人，犯後
    態度消極不佳，原審僅量處有期徒刑2月，不足以警惕被告
    ，不符罪刑相當原則，且原審未具體說明科刑理由，有判決
    理由未備之違法，爰請求撤銷原判決，另為適法判決云云。
    惟按量刑輕重，屬法院得依職權自由裁量之事項，苟其量刑
    已以行為人之責任為基礎，並斟酌刑法第57條各款所列情狀
    ，在法定刑度內，酌量科刑，無偏執一端，致明顯失出失入
    情形，自不得指為不當或違法（最高法院103年度台上字第2
    91號、第331號判決意旨參照），且在同一犯罪事實與情節
    ，如別無其他加重或減輕之原因，下級審量定之刑，亦無過
    重或失輕之不當情形，則上級審法院對下級審法院之職權行
    使，原則上應予尊重（最高法院85年度台上字第2446號判決
    意旨參照）。查原審於量刑時已依刑法第57條規定，以行為
    人之責任為基礎，審酌該條所列情狀，並以本案被告所為之
    前揭犯行造成告訴人所受損害，尚未與告訴人達成調解並賠
    償之犯後態度，併參酌被告自述國小畢業之教育程度、未婚
    、靠年金生活之家庭經濟生活狀況等一切情狀而為量刑，堪
    認原判決已經詳細記載量刑審酌各項被告犯罪情節及犯罪後
    之態度等一切情狀，予以綜合考量，在法定刑內科處其刑，
    是本件檢察官以原判決量刑過輕及未具體說明科刑理由等語
    為由提起上訴，為無理由，應予駁回。　
(三)被告上訴意旨略以：被告於告訴人住院期間，5次委請保險
    公司專員致意，均不為告訴人接受，被告目前除國民年金每
    月5,017元收入外，並無其他收入，且被告除有三高外，另
    於110年8月19日中風住院，現隨時須至醫院追蹤病況，爰請
    求體恤被告經濟狀況、身體病痛及有處理本案之心，酌減刑
    罰（或免刑）云云。惟按立法者基於維護社會秩序之價值判
    斷，形成本罪對於其犯罪構成要件所彰顯之法律效果，如何
    程度之犯罪行為、藉由立法劃定其法定刑之範圍，賦予司法
    者於該法定刑之範圍內，給予相對應之宣告刑度，因此，就
    法定構成要件及其法律效果而言，本即為立法者立法意志之
    形成與裁量，並專屬於立法者立法之權限，職司審判之法院
    ，自無從取代立法者形成其立法政策或改變立法者之立法裁
    量，否則無異逾越司法權之界限、變更憲法建立權力分立、
    權力制衡之制度設計，在未符合刑法第59條規定之情形下，
    倘輕易地變更刑事構成要件之法律效果，將造成司法權對於
    立法者立法政策之形成權力受到侵害，立法者基於人民選舉
    而形成之民主原則、國會保留原則，亦會受到相當程度之影
    響。從而，適用刑法第59條時，仍需審慎、詳細並慎重評估
    本案之事實是否確係符合該條所訂之各項要件，逐一細緻進
    行比對及涵攝事實與法律適用間之關係，不宜片面地以立法
    者所制定之法律效果違反比例原則或平等原則，即認為當然
    可一概適用刑法第59條之規定。司法院大法官會議釋字第26
    3號解釋揭櫫「若有情輕法重之情形者，裁判時本有刑法第5
    9條酌量減輕其刑規定之適用」之旨，固無疑義，然仍應由
    事實審法院綜合考量所有之情事，在符合刑法第59條之要件
    下，始可酌量減輕其刑。換言之，刑法第59條之酌減其刑，
    必其犯罪有特殊之原因與環境，在客觀上足以引起一般人之
    同情、憐憫，審判者必須經全盤考量案發時之所有情狀後，
    認即予以宣告法定最低度刑猶嫌過重者，始有其適用，並非
    有單一因子或符合刑法第57條所定各款要件之一，即得依刑
    法第59條之規定減輕其刑。經查，被告所為上開犯行，固係
    過失所為，惟客觀上並無何等足以引起一般同情之情狀而應
    予以憫恕，難認有「犯罪具有特殊之原因或環境，依據客觀
    觀察，足以引起一般同情，認可憫恕，如科以法定最輕刑期
    ，仍嫌過重」之情形，自無適用刑法第59條酌減其刑，更無
    同法第61條宣告免刑之餘地。是被告上訴意旨主張酌減其刑
    或免除其刑云云，委無可採，並無理由，亦應予駁回。
五、被告經合法傳喚，無正當理由不到庭，爰不待其陳述，逕依
    一造辯論判決。
據上論斷，應依刑事訴訟法第371條、第368條，判決如主文。
本案經檢察官劉惟宗提起公訴，檢察官林禹宏提起上訴，檢察官
謝宗甫到庭執行職務。
中　　華　　民　　國　　111 　年　　3 　　月　　22　　日
　              　刑事第十八庭  審判長法　官  何俏美
                                      法　官  黃紹紘
                                      法　官  陳海寧
以上正本證明與原本無異。
不得上訴。
                                      書記官  謝文傑
中　　華　　民　　國　　111 　年　　3 　　月　　22　　日
附錄本案論罪科刑法條全文
刑法第284條
因過失傷害人者，處1年以下有期徒刑、拘役或10萬元以下罰金
；致重傷者，處3年以下有期徒刑、拘役或30萬元以下罰金。